【裁判字號】    92,交上易,435
【裁判日期】    921023
【裁判案由】    公共危險等
【裁判全文】
臺灣高等法院刑事判決                          九十二年度交上易字第四三五號
    上  訴  人  臺灣桃園地方法院檢察署檢察官
    被      告  甲○○
右上訴人因公共危險等案件，不服臺灣桃園地方法院九十二年度交易緝字第四號，中
華民國九十二年六月十七日第一審判決（起訴案號：臺灣桃園地方法院檢察署九十年
度偵字第一一七九九號），提起上訴，本院判決如左：
    主  文
原判決關於過失傷害部分撤銷。
甲○○過失傷害人，處拘役肆拾日，如易科罰金，以參佰元折算壹日。
    事  實
一、甲○○於民國九十年七月五日晚間，飲用酒類後，明知已無法安全駕駛動力交通
    工具，仍駕駛車號ＬＤ－０１８１號自用小客車，沿桃園縣八德市○○路○段，
    由桃園往大溪方向行駛，於同日二十二時四十分許，途經介壽路二段二十號前，
    原應注意車輛行駛時，駕駛人應注意車前狀況，隨時採取必要之安全措施，以及
    行車速度，應依標誌或標線之規定，而依當時情形，又無不能注意之情事，竟疏
    未注意，貿然在速限四十公里之該路段以超越時速四十公里之速度行駛，且未注
    意車前狀況，適有乙○○騎乘車號ＲＶＡ－５０８號輕型機車，亦疏未注意在劃
    有分向限制線之路段，不得駛入來車車道之規定，自介壽路二段二十號附近斜穿
    橫越介壽路，欲左轉由大溪往桃園方向行駛，而於上開地點發生碰撞，致乙○○
    受有左脛骨骨折、頭部外傷等多處傷害，嗣經警檢測甲○○呼氣酒精濃度值為每
    公升含酒精濃度○．七一毫克（甲○○所涉服用酒類，不能安全駕駛動力交通工
    具而駕駛罪部分，業經原審判刑確定）。甲○○肇事之後，於警員至車禍現場處
    理時，主動向警員報明肇事自首犯罪並接受裁判。
二、案經乙○○、乙○○之夫陳寶戎訴由桃園縣警察局八德分局報告偵辦。
    理  由
一、訊據被告甲○○矢口否認有何過失傷害之犯行，辯稱告訴人當時騎乘機車，自右
    前方，朝伊所駕自小客車之方向斜切而來，故伊實在來不及閃避等語。
二、惟查右揭犯罪事實，業據告訴人乙○○指訴歷歷，並有道路交通事故調查報告表
    、酒精濃度測定表、舉發違反道路交通管理事件通知單各乙紙，及照片十五張附
    卷足憑。又本件車禍肇事路段即桃園縣八德市○○路○段，速限為每小時四十公
    里，此經上述道路交通事故調查報告表載明，而被告駕駛之小客車肇事之後於現
    場留有長達十二公尺之煞車痕，有前開道路交通事故調查報告表可稽，經依換算
    結果，被告駕車速度亦已超過時速四十公里，是被告顯然亦有駕車超速之疏失，
    且依當時狀況又非不能注意車前狀況，被告竟疏未注意以致肇事，致告訴人乙○
    ○受傷，被告顯有過失甚明，所辯無非圖卸之詞，核不足採。
三、被告雖辯稱依照當時的情況實在沒有辦法避免，因伊看到告訴人的時候告訴人已
    經斜切朝伊這邊騎過來，並非橫切路面，伊真的來不及閃躲云云。然查：本件車
    禍發生之主因固係告訴人乙○○騎乘機車不當自桃園縣八德市○○路○段二十號
    前貿然斜穿橫越介壽路二段所致，然依卷附之道路交通事故調查報告表顯示，本
    件車禍發生時：天候陰、光線夜間有照明、雙向四車道、事故位置為快車道、路
    面乾燥無缺陷、無障礙物、視距良好。倘被告確有依規定於駕駛汽車時隨時注意
    車前狀況，則自告訴人從路邊橫越馬路至快車道遭撞擊時，被告應有相當之時間
    可於撞擊前預見告訴人有駕車橫越道路之情事，而得以採取必要之煞車、偏向或
    按鳴喇叭等安全措施，惟其不如此為之，反駕車直接撞擊告訴人之機車，被告自
    有駕車未注意車前狀況之疏失。被告於原審審理中曾坦承：對起訴事實沒有意見
    、起訴事實都實在等語。況被告於車禍發生後，經到場員警測試觀察結果，有語
    無倫次、含糊不清等情事，且吐氣酒精濃度高達每公升○．七一毫克，有員警測
    試觀察紀錄表、酒精濃度測定表各一紙在卷可按，益證被告係因酒醉後已達不能
    安全駕駛之狀態致未能注意車前狀況而肇事。
四、按行車速度，依標誌或標線之規定。又按「汽車行駛時，駕駛人應注意車前狀況
    ‥‥，並隨時採取必要之安全措施」道路交通安全規則第九十三條第一項第一款
    、第九十四條第三項定有明文。被告駕駛汽車自應注意上述道路交通安全規定，
    且依當時狀況，並非不能注意，竟疏未注意以致肇事，致告訴人受傷，被告顯有
    過失，且其過失行為與告訴人之受傷間，具有相當因果關係甚明，雖告訴人乙○
    ○騎乘車號ＲＶＡ－５０８號輕型機車，在劃有分向限制線之路段，貿然斜穿橫
    越介壽路駛入來車車道，亦有疏失，然並不能解免被告過失之責任，是被告之犯
    行應堪認定。至於台灣省桃園區車輛行車事故鑑定委員會鑑定結果，雖本件肇事
    責任係告訴人乙○○駕駛機車於分向限制線路段斜穿為肇事原因，被告甲○○嚴
    重酒醉駕車有違規定，惟其鑑定並未參酌被告在速限四十公里之路段以超越時速
    四十公里之速度行駛，及未注意車前狀況之疏失狀況，故尚難遽採為被告並無肇
    事過失責任之依據，併予敘明。
五、核被告所為，係犯刑法第二百八十四條第一項前段之過失傷害罪。又被告酒醉駕
    車致人於傷，過失傷害部分應依道路交通管理處罰條例第八十六條第一項加重其
    刑。又被告甲○○肇事之後，於警員至車禍現場處理時，主動向警員報明肇事自
    首犯罪並接受裁判。此除經被告供明之外，並經證人即警員徐蜀震於原審審理時
    證實，是被告之行為合乎自首要件，應依刑法第六十二條前段減輕其刑並先加後
    減之。
六、原審未察，就被告所犯過失傷害罪部分，認為公訴人謂被告應負疏未注意車前人
    車動態之過失責任，尚有未洽，本件復查無其他積極證據足資證明被告有何過失
    傷害犯行，自應就被告此部分之犯行，諭知無罪之判決云云，容有未當，檢察官
    上訴意旨亦指摘及此，其上訴有理由，爰由本院將原判決關於過失傷害罪部分撤
    銷改判，並審酌本件車禍之發生告訴人乙○○駕駛輕機車於分向限制線路段斜穿
    ，為本件車禍肇事之主要原因，而被告酒醉駕車且超速行駛未注意車前狀況等過
    失情節及被告犯罪造成告訴人所受之傷害，迄今尚未與告訴人達成和解，賠償告
    訴人損害等一切情狀，量處如主文第二項所示之刑，並諭知易科罰金之折算標準
    ，以示懲儆。
七、被告經合法傳喚無正當理由不到庭，爰不待其陳述逕行判決。
據上論斷，應依刑事訴訟法第三百六十九條第一項前段、第三百六十四條、第三百七
十一條、第二百九十九條第一項前段，道路交通管理處罰條例第八十六條第一項，刑
法第二百八十四條第一項前段、第六十二條前段、第四十一條第一項，罰金罰鍰提高
標準條例第一條前段、第二條，判決如主文。
本案經檢察官陳文禮到庭執行職務。
中      華      民      國    九十二    年      十      月    二十三    日
                              臺灣高等法院交通法庭
                                  審判長法  官  陳  正  雄
                                        法  官  許  宗  和
                                        法  官  許  錦  印
右正本證明與原本無異。
不得上訴。
                                        書記官  楊  妙  恩
中      華      民      國    九十二    年      十      月    二十八    日
附錄本案論罪科刑法條全文：
刑法第二百八十四條第一項前段（過失傷害罪）
因過失傷害人者，處六月以下有期徒刑、拘役或五百元以下罰金。


司法院資訊處製作；財團法人民間司法改革基金會備份。
